【裁判字號】    97,交抗,1735
【裁判日期】    971030
【裁判案由】    違反道路交通管理處罰條例
【裁判全文】
臺灣高等法院交通事件裁定            97年度交抗字第1735號
抗  告  人
即受處分人  甲○○
上列抗告人因違反道路交通管理處罰條例案件，不服臺灣板橋地
方法院中華民國97年9月22日裁定（97年度交聲字第2544號），
提起抗告，本院裁定如下：
    主  文
抗告駁回。
    理  由
一、本件抗告意旨略以：抗告人因門前停車不易，將車牌號碼BP
    -0180號自用小客車停放在樹林市○○街○段45巷山路旁已10
    幾年，平常幾乎不開。當日係為載一位老太太到樹林市靈骨
    塔，因久未開，匆促間失察，開車時不知車牌已失竊，並非
    為了作案而未懸掛車牌，此可向老太太求證。爰請求撤銷原
    處分或減低罰款云云。
二、原裁定意旨略以：本件抗告人甲○○於97年6月8日下午4時
    20分許，駕駛車牌號碼BP-0180號自用小客車，行經臺北縣
    板橋市○○路○段，因領有號牌未依規定懸掛之違規行為，
    經警掣單舉發。抗告人雖於遭警方舉發後，始以車牌失竊為
    由，向警察機關報案取得報案證明，請求撤銷原處分云云，
    惟車牌乃係懸掛於自小客車前後方位置明顯之處，由外觀上
    清楚可見，縱車牌遭竊為真，抗告人在駕車外出前，當可輕
    易發覺其車牌已經失竊。自應先向警察機關報案取得報案證
    明，連同車籍資料、身分證明文件等向監理機關申請臨時車
    牌，懸掛臨時車牌至監理機關辦理驗車以取得新車牌，或向
    警察機關報案取得報案證明後，連同車籍資料、身分證明文
    件至監理機關辦理驗車以取得新車牌。當不得無視車牌已經
    遺失或失竊，不為任何處置即執意駕車外出。縱認上開違規
    行為並非出於故意，惟抗告人在駕車外出前，未對車輛為必
    要之檢視，致對車牌失竊毫無所悉，其行為具有過失至為灼
    然。從而，原處分機關依道路交通管理處罰條例第12條第1
    項第7款、第12條第2項之規定，裁處異議人5千4百元，並牌
    照吊銷，並無不當。
三、按汽車號牌懸掛位置，除原設有固定位置外，汽車號牌每車
    兩面，應正面懸掛於車輛前後端之明顯適當位置，道路交通
    安全規則第11條第1項第1款定有明文。另按汽車已領有號牌
    而未懸掛或不依指定位置懸掛者，處汽車所有人新臺幣3千
    6百元以上1萬零8百元以下罰鍰，並禁止其行駛，並吊銷其
    號牌。道路交通管理處罰條例第12條第1項第7款及第12條第
    2 項定有明文。次按人民違反法律上之義務而應受行政罰之
    行為，法律無特別規定時，雖不以出於故意為必要，仍須以
    過失為其責任條件。但應受行政罰之行為，僅須違反禁止規
    定或作為義務，而不以發生損害或危險為其要件者，推定為
    有過失，於行為人不能舉證證明自己無過失時，即應受處罰
    （司法院大法官會議釋字第275號解釋文同此意旨）；在具
    體行政事件中，行政法上之行為義務人有無因故意、過失或
    受推定過失而認定，其事實之認定，自應憑證據認定之。又
    行政罰法第7條第1項雖明定：「違反行政法上義務之行為非
    出於故意或過失者，不予處罰。」，惟依同法第1條但書則
    為：「其他法律有特別規定者，從其規定」；再，觀諸道路
    交通管理處罰條例第85條第4項規定：「依本條例規定逕行
    舉發或同時併處罰其他人之案件，推定受逕行舉發人或該其
    他人有過失」，益徵道路交通管理處罰條例將前述有關逕行
    舉發之法定效力予以明文化。是依前揭論述意旨，受處分人
    經逕行舉發違規，且其違規事實已為舉發機關提出相當事證
    可資證明，自足推定為有過失。若受處分人主張並無過失，
    應負有舉證責任，此即謂行政罰法第1條但書所稱之特別規
    定。
四、經查：
（一）本件抗告人即受處份人甲○○並不否認其於上述取締時、
      地，因已領有車牌惟未懸掛前面車牌即行駛之違規，並經
      當場掣單舉發等事實，雖另辯稱：抗告人將上開自用小客
      車停放路旁已10幾年，平常幾乎不開。當日係因久未開，
      匆促間失察，不知車牌已失竊云云。惟汽車牌照包括號牌
      、行車執照及拖車使用證，為行車之許可憑證，若未依規
      定以正面懸掛於車輛前後端之明顯適當位置，當不得行駛
      於陸上。且汽車號牌為該部車輛之辨識標誌，有其獨特性
      及專屬性，尚不得僅因個別因素，即認為抗告人未懸掛車
      牌之行為非屬違規行為。況受處分人身為汽車駕駛人，本
      應遵守道路交通安全之各項規定。抗告人對於上開車輛前
      後號牌遭竊完全無所知悉，且於行車前疏未詳加檢查車輛
      狀況即行上路，難謂其無過失。又本件違規行為所得處之
      罰鍰，為3千6百元以上1萬零8百元以下，已如前述，而處
      罰機關裁罰抗告人應納罰鍰為5千4百元，就其處罰之比例
      顯已審酌本件違規情形而為量處，經核亦未高最高罰鍰標
      準，即不能任意指違法。
（二）綜上所述，抗告人前揭抗告理由，自難憑採，本件原審已
      詳述認定抗告人違規事實之理由與證據，並說明原處分於
      法有據，而駁回抗告人之異議，核其認事用法，均無違誤
      ，本件抗告為無理由，應予駁回。
五、據上論結，應依道路交通管理處罰條例第89條，道路交通案
    件處理辦法第26條，刑事訴訟法第412條，裁定如主文。
中    華    民    國    97    年    10    月    30    日
            刑事第二十二庭審判長法  官  何菁莪
                                法  官  李麗珠
                                法  官  洪于智
以上正本證明與原本無異。
不得再抗告。
                                書記官  柯月英
中    華    民    國    97    年    10    月    31    日


司法院資訊處製作；財團法人民間司法改革基金會備份。
